【裁判字號】    95,簡上,219
【裁判日期】    950630
【裁判案由】    違反洗錢防制法
【裁判全文】
臺灣桃園地方法院刑事判決             95年度簡上字第219號
上  訴  人  台灣桃園地方法院檢察署檢察官
被      告  乙○○
                    （另案於台灣桃園監獄執行中）
上列上訴人因被告違反違反洗錢防制法案件，不服本院中華民國
94年12月26日95年度桃簡字第137 號刑事簡易判決（聲請簡易判
決處刑案號：94年度偵字第22139 號），提起上訴，本院第二審
合議庭判決如下：
    主  文
上訴駁回。
    事  實
一、乙○○於民國88年間，因偽造文書案件，經台灣台北地方法
    院以88年度易字第1447號判決判處有期徒刑4 年確定；於89
    年間，復因竊盜案件，經該院以89年度易字第758 號判決判
    處有期徒刑6 月確定，二罪經該院以89年度聲字第1619號裁
    定應執行刑有期徒刑4 年4 月，甫於92年8月6日執行完畢。
    竟仍未知所警惕，因缺錢花用，明知提供自己之金融機構帳
    戶存摺、金融卡及密碼供他人使用，有遭他人利用作為詐騙
    工具之可能，竟仍基於幫助詐欺、洗錢之犯意，於92年8 月
    中旬某日凌晨1 時許，在台中市○○路「桂冠歐洲社區」警
    衛室前，將其所有之大眾商業銀行台北分行帳戶（戶名：乙
    ○○，帳號：000000000000號）及板橋文化路郵局帳戶（戶
    名：乙○○，局號：000000-0 號 ，帳號：000000-0號）之
    存摺及提款卡，以郵局每戶新台幣（下同）5,000 元，銀行
    每戶2,000 元之代價，合計以7,000 元之價格出售予真實姓
    名、年籍不詳、綽號「小傑」之成年男子，供作「小傑」及
    其同夥詐欺他人金錢之匯、提款之用，容認「小傑」等人使
    用上開金融機構帳戶以遂行詐欺、洗錢行為。而「小傑」所
    屬之該詐騙集團成員取得上開帳戶之存摺、提款卡後，遂於
    92 年8月中旬之某日，寄發「神奇龍生化科技公司」之中獎
    通知予甲○○○，佯稱欲領取中獎獎金，須先匯款保證金及
    手續費，致甲○○○陷於錯誤，而於92年8 月25日至29日間
    ，分別匯款如附表所示之金額至如附表所示上開乙○○之帳
    戶內。
二、案經彰化縣政府警察局員林分局移送台灣屏東地方法院檢察
    署呈請台灣高等法院檢察署檢察長令轉台灣桃園地方法院檢
    察署檢察官偵查後聲請簡易判決處刑。
    理  由
一、被告乙○○以7,000 元之代價出售前開帳戶之存摺、提款卡
    予「小傑」乙節，業據被告於警詢時供承不諱，惟辯稱：其
    不知「小傑」是要用以犯罪，「小傑」表示要規避稅務用云
    云。經查：
  (一)上開犯罪事實除被告供明確有出售存摺、提款卡予「小傑」
    外，並經被害人甲○○○於警詢時證述綦詳，復有被告前開
    郵局帳戶之客戶存提紀錄單1 份、被害人之匯款單6 紙及中
    獎通知1 紙附卷可參。
  (二)被告雖以前詞置辯，然由其於警詢時自承：其知道「小傑」
    在收購帳戶等語觀之，足見其對「小傑」四處向他人購入帳
    戶存摺、提款卡一事，知之甚詳。而金融存款帳戶，事關存
    戶個人財產權益之保障，與存戶之印鑑章、提款卡結合，其
    專屬性、私密性更形提高，除非本人或與本人具密切之關係
    者，難認有何理由可自由流通使用該存摺、印章、提款卡，
    一般人亦均有應妥為保管存摺、印鑑章、提款卡，以防止被
    他人冒用之認識，縱有特殊情況偶有將存摺、印鑑章、提款
    卡交付他人之需，亦必深入瞭解其用途後再行提供使用，恆
    係吾人日常生活經驗與事理；且金融帳戶為個人理財之工具
    ，申請開設金融帳戶並無任何特殊之限制，一般民眾皆可以
    存入最低開戶金額之方式申請開戶，一個人可以在不同之金
    融機構申請多數之存款帳戶使用，並無何困難，此乃眾所週
    知之事實，依一般人之社會生活經驗，苟見非親非故之人不
    以自己名義申請開戶，反而以高價蒐購之方式向他人蒐集金
    融機構帳戶供己使用，豈有全然無疑而將帳戶出售予該人使
    用之理。況觀諸現今社會上，詐騙者蒐購人頭帳戶，持以作
    為詐欺所用，常有所聞，大量蒐購帳戶之人其目的係為從事
    財產犯罪，已屬人盡皆知之事，本件被告明知存摺、提款卡
    等有關個人財產、身分之物品，將淪落於不明人士手中，極
    易被利用為與財產有關之犯罪工具，竟願以不相當之7,00 0
    元對價，將其存摺、提款卡等物交付予與其於身分上不具密
    切關係之人，顯然對於該帳戶將作為不法使用有所預見，是
    卷內事證雖無積極證據證明被告知悉實施詐欺者將如何犯罪
    及洗錢，而無法於本件認定被告有實施詐欺犯行及洗錢之共
    同犯意聯絡，但被告既對金融帳戶交付他人使用，可能遭持
    以從事財產犯罪有所預見，其有幫助他人犯詐欺罪及洗錢罪
    之故意甚明。被告辯稱其不知「小傑」欲持該帳戶犯罪云云
    ，不足採信。本件事證已經明確，被告之犯行堪予認定，應
    依法論科。
三、查本件詐騙集團成員以寄發中獎通知之方式，向廣大不特定
    人施以詐術，致被害人陷於錯誤而匯款至人頭帳戶內，其施
    用詐術之對象廣泛，且詐騙過程詳加規劃，應非臨時起意，
    該集團成員均恃此種詐欺他人財物維生，涉犯刑法第340 條
    之常業詐欺罪名，係屬洗錢防制法第3 條第1 項第5 款所指
    之「重大犯罪」一節，應可認定。又被告僅係將帳戶出售予
    詐騙集團成員使用，與詐騙集團成員間就詐欺及洗錢犯行並
    無犯意聯絡及行為分擔，是其僅係基於幫助之犯意將其前述
    帳戶交予不詳姓名年籍之詐騙集團成員使用而洗錢，使詐欺
    集團成員得藉此收取兼掩飾或隱匿因自己重大犯罪所得財物
    或財產上利益，所為係犯洗錢防制法第9 條第1 項洗錢罪之
    幫助犯。次查，詐欺係以詐術使人陷於錯誤，並因錯誤而為
    一定財物之交付，至洗錢則係於犯法定重大犯罪既遂之同時
    或其後，復以他法俾掩飾或隱匿因該項重大犯罪所得之財物
    或財產上利益，二者行為態樣迥然有異且明顯可分，至侵害
    之法益，一為他人之財產法益，另一則為犯罪偵查機關依循
    資金流向以追訴犯罪之國家法益，彼此更係有別，是以此二
    舉同時該當時，即應各別成罪，不生法規競合之問題。另查
    ，所謂常業詐欺係指藉詐欺營生為業之意也，從而有否恃此
    為業，當但憑行為人個人一身所處之獨有情況決之，要與他
    人無涉，準此，則「常業」亦不外乎係行為人與其所犯之罪
    間存具之某種「特定關係」，職是，依刑法第31條第2 項「
    因身分或其他特定關係致刑有重輕或免除者，其無特定關係
    之人，科以通常之刑」之規定，本件被告既非以助成他人收
    取行騙所得之贓款為業，是其此部分所為係犯刑法第339 條
    第1 項詐欺取財罪之幫助犯。被告利用提供帳戶存摺、金融
    卡之方式為一個幫助行為而助成詐騙集團成員得以順利收取
    兼掩飾因犯常業詐欺罪所得之財物，自屬一行為觸犯數罪名
    ，應依想像競合犯之規定，從一重以幫助洗錢罪處斷。被告
    於民國88年間，因偽造文書案件，經台灣台北地方法院以88
    年度易字第1447號判決判處有期徒刑4 年確定；於89年間，
    復因竊盜案件，經該院以89年度易字第758 號判決判處有期
    徒刑6 月確定，二罪經該院以89年度聲字第1619號裁定應執
    行刑有期徒刑4 年4 月，甫於92年8 月6 日執行完畢，此有
    卷附台灣高等法院被告前案紀錄表可按，其受有期徒刑之執
    行完畢，五年以內再犯有期徒刑以上之罪，為累犯，依法加
    重其刑。被告係幫助他人犯罪，為從犯，爰依刑法第30條第
    2 項規定，減輕其刑，應依法先加後減之。被告出售帳戶幫
    助洗錢所得之代價7,000 元，依洗錢防制法第12條第1 項，
    應宣告沒收，如全部或一部不能沒收時，以其財產抵償之。
四、原審認被告之罪證明確，依刑事訴訟法第449 條第1 項前段
    、第450 條第1 項、第300 條，洗錢防制法第9 條第1 項、
    第12條第1 項，刑法第11條前段、第339 條第1 項、第30條
    第1 項前段、第2 項、第31條第2 項、第55條、第47條、第
    41條第1 項前段，罰金罰鍰提高標準條例第1 條前段、第2
    條，審酌被告恣意將帳戶之存摺、金融卡等物品交由詐騙集
    團成員使用，不僅助長社會詐欺犯罪充斥橫行，且因有「人
    頭戶」包藏掩飾致而查緝困難之故，主犯成員遂有恃無恐，
    行徑乃更加囂張、狂放，直視法律為無物，其行為要無可取
    ，兼衡其犯罪動機、目的、手段、出售帳戶之數量、所生損
    害，及犯罪後僅坦承部分犯行等一切情狀，逕以簡易判決量
    處被告有期徒刑6 月，諭知易科罰金之折算標準，諭知未扣
    案所得之財物即出售帳戶之代價7000元沒收，如全部或一部
    不能沒收時，以其財產抵償之，經核其認事用法均無違誤，
    量刑亦屬妥適，應予維持。檢察官依告訴人之請求提起上訴
    ，主張量刑過輕，揆諸前開說明，核無理由，其上訴應予駁
    回。
據上論斷，應依刑事訴訟法第455 條之1 第1 項、第3 項、第
364條、第368 條，判決如主文。
本案經檢察官蔡孟利到庭執行職務。
中    華    民    國    95    年    6     月    30    日
                  刑事第一庭審判長法  官  曾淑華
                                  法  官  朱美璘
                                  法  官  王耀興
以上正本證明與原本無異。
不得上訴。
                                  書記官  劉晨輝
中    華    民    國    95    年    7     月    6     日
附表：
┌──┬──────┬────────┬─────┐
│編號│日       期 │匯入之金融機構  │金      額│
├──┼──────┼────────┼─────┤
│1   │93年8月25日 │大眾銀行台北分行│600,000元 │
├──┼──────┼────────┼─────┤
│2   │93年8月27日 │大眾銀行台北分行│60,000元  │
├──┼──────┼────────┼─────┤
│3   │93年8月27日 │大眾銀行台北分行│300,000元 │
├──┼──────┼────────┼─────┤
│4   │93年8月27日 │郵局            │100,000元 │
├──┼──────┼────────┼─────┤
│5   │93年8月28日 │郵局            │200,000元 │
├──┼──────┼────────┼─────┤
│6   │93年8月29日 │郵局            │750,000元 │
└──┴──────┴────────┴─────┘


司法院資訊處製作；財團法人民間司法改革基金會備份。
